臺灣板橋地方法院刑事判決　　　　　　　　　　　　　　九十年度訴字第五九號
　　公　訴　人　臺灣板橋地方法院檢察署檢察官
　　被　　　告　甲○○
　　選任辯護人　許智勝　律師
右列被告因違反廢棄物清理法案件，經提起公訴（九十年度偵字第一七七號），爰判
決如左：
    主  文
甲○○未領有廢棄物處理許可證，從事廢棄物貯存、清除，處有期徒刑壹年貳月。
    事  實
甲○○前於民國（下同）八十八年十二月十六日，因違反廢棄物清理法為警查獲，雖
即停止廢棄物貯存、清除行為近一年，嗣經台灣苗栗地方法院八十九年度訴字第一四
九號判決判處有期徒刑一年，緩刑三年確定。然甲○○仍不知警惕，於上開案件之審
理期間，另行起意，自民國（下同）八十九年九月底起，擔任設於臺北縣中和市○○
街一一三之三號「慶榮企業社」之負責人，明知「慶榮企業社」未取得廢棄物清除許
可證，不得從事廢棄物之貯存、清除業務，竟自八十九年十月初起，向不知情地主龔
瓊英承租位於台北縣土城市○○○段三四七之五、十一、十二、十六等地號土地，以
每台車（下同）一千二百元之代價，將廢棄之砂石、磚塊、塑膠、石膏板等物載回，
予以露天堆置貯存，進行資源回收後，再自行或雇車轉運他處傾倒，而在上址從事廢
棄物之貯存、清除行為，嗣於八十九年十二月十五日中午十二時四十分許，為警當場
查獲，經偵查起訴。
    理  由
一、程序部分：選任辯護人為被告辯護稱：被告甲○○前因違反廢棄物清理法之行為
    ，經台灣苗栗地方法院以八十九年度訴字第一四九號判決判處有期徒刑一年，緩
    刑三年，於九十年三月間確定，本案之犯罪時間，在前案判決確定之前，被告前
    後兩次之行為，係基於概括犯意所為，為裁判上一罪之關係，故本次犯罪行為，
    為前案判決效力所及，應判決免訴云云。惟查：前案係因被告擔任營業貨運曳引
    車之駕駛，未領有廢棄物清除許可證，於八十八年十二月十六日清晨，自台北縣
    新莊市某建築工地，裝載建築廢棄物，計劃載往嘉義縣水上鄉，因車子故障，乃
    準備就近傾倒於苗栗縣三義鄉之際，為警當場查獲，與本案之犯罪時間相差將近
    一年，經本院依職權調閱該院八十九年度訴字第一四九號全卷核閱無誤。況被告
    亦自承：我之前被警察查獲查獲就不敢作了，是因為頂下建材行的生意，才又開
    始作等語（本院九十年五月十七日筆錄），又王詩顯於警訊中指述：甲○○原本
    是載運砂石之司機，因為我的公司慶榮企業社有意結束營業，所以甲○○於八十
    九年八月五日向我們頂下慶榮企業社經營權等語，與被告所述情節大致相符，應
    堪採信。是被告於前案八十八年十二月間為廢棄物清除行為時，尚無可預期其嗣
    後會頂讓、經營慶榮企業社，應堪認定。故被告應係於八十九年十月，因經營建
    材行之故，另行起意從事廢棄物貯存、清除業務，本次犯行，尚難認與前案擔任
    曳引車司機，載運廢棄物之行為，有何連續犯裁判上一罪之關係，合先敘明。
二、
  (一)右揭事實，業據被告甲○○迭於警訊、偵審中坦承不諱，核與原慶榮企業社負責
    人王詩顯於警訊中指稱情節相符，另有行政院環境保護署事業水污染、空氣污染
    、廢棄物、毒化物稽查紀錄一紙、台北縣政府營利事業登記證、現場照片三十紙
    、土地租賃契約書、送貨單等附於偵查卷可稽，足認被告自白與事實相符。
  (二)選任辯護人雖辯稱：被告所堆置之廢棄物屬於營建廢棄物，與一般事業廢棄物不
    同，屬於可回收再利用之資源，並未觸犯廢棄物清理法云云。然依至現場勘查之
    環保警察所載，該地露天堆置一般及事業廢棄物（包括廢建材、廢木材、廢塑膠
    、廢混凝土塊等等），且被告自承堆置「水泥塊、磚腳塊、木板、鐵釘、鋼釘」
    等物品，其顯非僅限於貯存、清除可利用之資源，應堪認定。
三、被告未領有廢棄物清除處理許可證而從事上開工作，違反廢棄物清理法第二十二
    條第二項第四款之未經許可從事廢棄物貯存、清除罪。
  (一)依據行政院環保署稽查紀錄及現場照片，足認被告所堆置之土地係台北縣土城市
    ○○○段三四七之五、十一、十二、十六地號之土地，公訴人所載之地號誤為「
    四一四、三四七之六」，與卷證資料不符，應係誤載，附此敘明。
  (二)又「貯存」、「清除」、「處理」之定義，依照根據廢棄物清理法第十五條授權
    制定之「事業廢棄物貯存清除處理方法及設施標準」第二條第一款至第四款規定
    ，「貯存」係指事業廢棄物於清除、處理前，放置於特定地點或貯存容器、設施
    內之行為；「清除」係指事業廢棄物之收集、運輸行為；而「處理」係指：
  中間處理：指事業廢棄物在最終處置前，以物理、化學、生物、熱處理或其他處
    理方法，改變其物理、化學、生物特性或成分，達成分離、減積、去毒、固化或
    安定之行為；
  最終處置：指衛生掩埋、封閉掩埋、安定掩埋或海洋棄置事業廢棄物之行為；
  再利用：指事業機構產生之事業廢棄物自行、販賣、轉讓或委託做為原料、材料
    、燃料、填土或其他經中央主管機關及目的事業主管機關認定之用途行為，並應
    符合本標準規定者而言。
    故被告甲○○在承租之土地上堆置廢棄物，於分類、回收後，再行轉運他處傾倒
    ，並未有何處理廢棄物之行為，公訴人認被告前開行為除貯存、清除外，尚構成
    「處理」，容有誤會，附此敘明。
  (三)爰依刑法第五十七條之規定審酌被告於前案為警查獲後，法院審理中，對於未領
    有清除廢棄物許可證，即不得從事廢棄物清理之工作之規定，自不得諉為不知，
    其仍不知警惕，另行起意，任意堆置、清除廢棄物之犯罪動機、目的、手段、自
    八十九年十月初起至十二月十五日為警查獲，犯罪時間非長，及犯罪後坦承之良
    好態度等一切情狀，量處如主文所示之刑。
  (四)被告行為後，廢棄物清理法業經修正，原第二十二條第二項第四款之規定，修正
    為第四十六條第一項第四款，修正後法律就罰金刑部分自新台幣（下同）一百萬
    元以下提高為三百萬元以下，是以修正前之法律對被告較為有利，爰適用修正前
    廢棄物清理法第二十二條第二項第四款規定，附此敘明。
據上論斷，應依刑事訴訟法第二百九十九條第一項前段，修正前廢棄物清理法第二十
二條第二項第四款、第四項，刑法第十一條前段、第二條第一項但書，判決如主文。
中      華      民      國    九十一    年      三      月    二十八    日
                                          法  官  蕭  一  弘
右正本證明與原本無異
如不服本判決，應於送達後十日內向本院提出上訴狀
                                          書記官  郭  玉  芬
中      華      民      國    九十一    年      四      月      一      日
附錄本案論罪科刑法條全文：
修正前廢棄物清理法第二十二條：
違反第八條、第十三條第一項、第四項至第七項、第十五條、第十八條、第二十條及
二十一條之規定，因而致人於死者，處無期徒刑或七年以上有期徒刑，得併科五百萬
元以下罰金；致重傷者，處三年以上十年以下有期徒刑，得併科三百萬元以下罰金；
致危害人體健康導致疾病者，處五年以上有期徒刑，得併科二百萬元以下罰金。
有左列情形之一者，處一年以上五年以下有期徒刑，得併科一百萬元以下罰金：
一、任意棄置有害事業廢棄物者。
二、事業機關未依本法規定之方式貯存、清除、處理或再利用廢棄物，致污染環境者
    。
三、未經主管機關許可，提供土地回填、堆置廢棄物者。
四、未依第二十條規定領有廢棄物清除，處理許可證或核備文件，從事廢棄物貯存、
    清除、處理，或未依廢棄物清除、處理許可證或核備文件內容貯存、清除，處理
   廢棄物者。
五、執行機關委託未取得許可證之公、民營廢棄物清除處理機構，清除、處理一般廢
    棄者，或明知受託人非法清除、處理而仍委託者。
六、公、民營廢棄物處理機構或執行機關未處理廢棄物，開具虛偽證明者。
無許可證經營廢棄物清除、處理為常業者，處三年以上十年以下有期徒刑，得併科三
百萬元以下罰金。
法人之負責人、法人或自然人之代理人、受僱人或其他從業人員因執行業務犯第一項
、第二項之罪者，除處罰其行為人外，對該法人或自然人科以罰金。
依本法規定有申報義務，明知為不實之事項而申報不實或於業務上作成之文書為虛偽
記載者，處三年以下有期徒刑、拘役或科或併科五十萬元以下罰金。
科罰金時，應審酌犯罪所得之利益。如所得之利益超過罰金最多額時，得於所得利益
二倍之範圍內酌量加重。
對於違反本法之行為，民眾得敘明事實或檢具證據資料，向所在地執行機關或主管機
關檢舉。
主管機關或執行機關對於前項檢舉，經查證屬實並處以罰鍰者，其罰鍰金額達一定數
額時，得以罰鍰金額收入之一定比例，提充檢舉獎金。檢舉及獎勵辦法由中央主管機
關定之。
主管機關或執行機關為前項查證時，對檢舉人之身分應予保密。
事業機構清理廢棄物所生之費用應予財稅減免。凡遵守本法有關規定，績效、優良者
，應予勵，其辦法由中央主管機關定之。
